臺灣花蓮地方法院刑事判決　　　　　　　 99年度易字第680號
公　訴　人　臺灣花蓮地方法院檢察署檢察官
被　　　告　吳振昌
上列被告因竊盜等案件，經檢察官提起公訴（99年度偵字第5667
、5673、5777、6116、6117號），被告於準備程序中就被訴事實
為有罪之陳述，經本院裁定進行簡式審判程序，判決如下：
    主  文
吳振昌犯竊盜罪，共肆罪，各處有期徒刑參月，如易科罰金，均
以新台幣壹仟元折算壹日。應執行有期徒刑捌月，如易科罰金以
新台幣壹仟元折算壹日。又犯未指定犯人誣告罪，處拘役貳拾日
，如易科罰金，以新台幣壹仟元折算壹日。
    事實及理由
一、犯罪事實：
  (一)吳振昌意圖為自己不法之所有，分別為下列行為：
    1.於民國99年11月12日下午 3時許，在花蓮縣吉安鄉○○○
      街378號前，竊取林興所有放置在上址騎樓之豐田玉共4個
      ，得手後放置在車牌號碼K8A─086號重型機車上，欲載離
      逃逸之際，遭林興發現報警處理而查獲。
    2.於99年11月1日上午6時10分許，在花蓮縣花蓮市○○街30
      號錦全建設公司工地，竊取錦全建設公司所有、由楊清輝
      管理放置在上址之鋼筋鐵條共20.2公斤，得手後以車牌號
      碼K8A─086號重型機車載往家華資源回收場，變賣與不知
      情之莊幸寶，共賣得新臺幣（下同） 208元，嗣經警循線
      查獲。
   3. 於99年11月2日上午6時許，在花蓮縣花蓮市○○街30號錦
      全建設公司工地，竊取錦全建設公司所有、由楊清輝管理
      放置在上址之鋼筋鐵條共34.8公斤，得手後以車牌號碼K8
      A─086號重型機車載往家華資源回收場，變賣與不知情之
      莊幸寶，共賣得358元，嗣經警循線查獲。
   4. 於99年11月7日晚上9時許，在花蓮縣吉安鄉○○路○段213
      號前，竊取蘇正芳所有放置在上址屋簷下之玫瑰石共 2個
      ，得手後以車牌號碼K8A─086號重型機車載離逃逸。嗣於
      同年月17日下午4時20分許，吳振昌欲將竊得之玫瑰石2個
      載往變賣時，經警在花蓮縣吉安鄉○○○街與南昌路交叉
      路口查獲。
  (二)吳振昌罹有重度精神障礙疾病，領有身心障礙手冊，於99年
    10月24日 1時許前往花蓮市花蓮分局中華派出所並將所有之
    車牌號碼 K8A-086號重型機車停於該處，並未駕騎該機車返
    家。吳振昌返家後，在因慢性精神疾病之精神障礙，致其辨
    識行為違法及依其辨識而行為之能力，均顯著減低之情況下
    ，發現其機車未停於家中，竟基於誣告不特定人之犯意，於
    99年10月24日18時57分許，在花蓮縣吉安鄉○○○街 132號
    住處，以0000000000號行動電話撥打「 110」至花蓮縣警察
    局指揮中心，向員警謊報上開機車遭竊之虛偽事項，未指定
    犯人而誣告之。嗣經警調閱監視畫面，發現吳振昌仍騎乘上
    開機車而查悉上情。
二、認定犯罪事實之證據：
  (一)犯罪事實(一)1.部分：
    被告吳振昌於警詢、偵查中及本院準備程序、審理時之自
      白。
    告訴人林興於警詢之陳述。
    扣押筆錄、扣押物品目錄表1紙
    贓物認領保管單1紙
    現場照片4張。
  (二)犯罪事實(一)2.部分：
    被告吳振昌於警詢、偵查中及本院準備程序、審理時之自
      白。
    被害人楊清輝於警詢之陳述。
    證人莊幸寶於警詢之陳述
    廢棄物資源回收切結書1紙
    現場照片5張。
  (三)犯罪事實(一)3.部分：
    被告吳振昌於警詢、偵查中及本院準備程序、審理時之自
      白。
    被害人楊清輝於警詢之陳述。
    證人莊幸寶於警詢之陳述
    廢棄物資源回收切結書1紙
    現場照片11張。
    扣押物品目錄表1紙。
    贓物認領保管單1紙。
  (四)犯罪事實(一)4.部分：
    被告吳振昌於警詢、偵查中及本院準備程序、審理時之自
      白。
    被害人蘇正芳於警詢之陳述。
    扣押物品目錄表1紙。
    贓物認領保管單1紙。
    現場照片8張。
  (五)犯罪事實(二)部分：
    被告吳振昌於警詢、偵查中及本院準備程序、審理時之自
      白。
    花蓮縣警察局指揮中心受理110報案紀錄單1紙。
    照片9張。
    花蓮縣警察局吉安分局光華所刑事案件偵查報告書1紙。
三、論罪科刑：
  (一)核被告就事實欄(一)1.、2.、3.、4.之所為，均係犯刑法第32
    0條第1項之竊盜罪。就事實欄(二)之所為，係犯刑法第 171條
    第 1項之未指定犯人誣告罪。按行為時因精神障礙或其他心
    智缺陷，致其辨識行為違法或依其辨識而行為之能力，顯著
    減低者，得減輕其刑，刑法第19條第 2項定有明文。查被告
    自93年 6月間起因罹精神疾病，領有重度精神障礙之身心障
    礙手冊，於99年11月間仍就診控制治療中，有被告吳振昌之
    身心障礙手冊及至國軍花蓮總醫院就診領藥之藥袋在卷可稽
    。又精神患者因精神障礙致其辨識能力喪失或減低，其精神
    障礙狀態並非毫無間斷，需視其行為時是否因精神障礙致其
    辨識能力喪失或減低，始有刑法第19條之適用。查被告於犯
    罪事實欄(一)之各次竊盜行為，依被告陳述係因家中貧困，故
    為竊盜行為，參酌被告清楚知悉將竊盜之物變賣金錢，且有
    變賣行為，可徵被告於各該竊盜行為時精神係在正常狀態，
    並未因其精神障礙致其辨識行為違法或依其辨識而行為之能
    力，有顯著減低之情況。至事實欄(二)未指定犯人誣告部分，
    衡諸被告前揭病史、就診情形，參酌被告將機車停於派出所
    ，卻報案稱失竊，與一般謊報誣告之常情不符，被告辯稱係
    因精神疾病發作，發現機車未停於家中，始報案稱失竊等語
    堪可採信，堪認被告本件行為時因明顯精神障礙致其依辨識
    而行為之控制能力顯著減低，是就事實欄(二)部分依刑法第19
    條第 2項之規定，減輕其刑。被告所為上開各次行為，犯意
    各別、行為互殊，應予分論併罰。爰審酌被告前有多次竊盜
    前科紀錄之素行，竊取他人財物之動機、手段平和、目的，
    犯罪時身體狀況、侵害他人財產法益，危害社會治安之程度
    ，所得財物價值不多，犯後坦承犯行，態度良好等一切情狀
    ，各量處如主文所示之刑，並就有期徒刑部分定其應執行之
    刑，暨均諭知易科罰金之折算標準，以資懲儆。
四、據上論斷，依刑事訴訟法第299條第1項前段、第273條之1第
    1項、第310條之 2、第454條第1項，刑法第320條第1項、第
    171條第 1項、第19條第2項、第41條第1項前段、第51條第5
    款，刑法施行法第1條之1，判決如主文。
本案經檢察官簡淑如到庭執行職務。
中    華    民    國   100    年    2     月    18    日
                  刑事第二庭    法  官  蔡寶樺
以上正本證明與原本無異。
如不服本判決應於收受送達後10日內向本院提出上訴書狀，並應
敘述具體理由。其未敘述上訴理由者，應於上訴期間屆滿後20日
內向本院補提理由書(均須按他造當事人之人數附繕本)「切勿逕
送上級法院」。告訴人或被害人如對於本判決不服者，應具備理
由請求檢察官上訴，其上訴期間之計算係以檢察官收受判決正本
之日期為準。
中    華    民    國   100    年    2     月    21    日
                                書記官
附錄本判決論罪之法律條文：
中華民國刑法第320條
（普通竊盜罪、竊佔罪）
意圖為自己或第三人不法之所有，而竊取他人之動產者，為竊盜
罪，處5  年以下有期徒刑、拘役或 5 百元以下罰金。
意圖為自己或第三人不法之利益，而竊佔他人之不動產者，依前
項之規定處斷。
前二項之未遂犯罰之。
中華民國刑法第171條
（未指定犯人誣告罪）
未指定犯人，而向該管公務員誣告犯罪者，處 1 年以下有期徒
刑、拘役或3 百元以下罰金。
未指定犯人，而偽造、變造犯罪證據，或使用偽造、變造之犯罪
證據，致開始刑事訴訟程序者，亦同。